【裁判字號】    91,訴,2515
【裁判日期】    920624
【裁判案由】    侵權行為損害賠償
【裁判全文】
臺灣板橋地方法院民事判決  九十一年訴字第二五一五號
    原      告  甲○○
    被      告  乙○○
                丙○○
    訴訟代理人  謝曜焜律師
                張香堯律師
右當事人間請求損害賠償事件，本院判決如左：
    主    文
被告應連帶給付原告新台幣參萬元，及自民國九十一年九月二十四日至清償日止，按
年息百分之五計算之利息。
原告其餘之訴駁回。
訴訟費用，由被告連帶負擔三十三分之一；餘由原告負擔。
本判決第一項於原告以新台幣壹萬元供擔保後，得假執行。但被告如於假執行程序實
施前，以新台幣參萬元預供擔保，得免為假執行。
    事    實
甲、原告方面：
一、聲明：被告應連帶給付原告新台幣一百萬元，及自起訴狀繕本送達翌日起至清償
    日止，按年息百分之五計算之利息。並願供擔保以代釋明，請求宣告假執行。
二、陳述：
（一）被告丙○○因懷疑其先生與原告之姑洪梅芳有不正常關係，邀集被告乙○○及
      訴外人朱陳錦美、劉春雪等人，於民國（下同）九十年三月二十日二十一時許
      ，共同至原告位於台北縣中和市○○路一四０之一號二樓住處，欲找洪梅芳理
      論，原告告知洪梅芳不住在上址，被告等人不信，隨即發生爭吵，原告欲關上
      門，被告二人竟基於傷害之犯意聯絡，由被告丙○○取得原告隔壁鄰居之雨傘
      一把，乙○○則徒手，共同毆打原告，至原告受有左臂瘀傷、左肘瘀傷、左前
      臂瘀傷、左手瘀傷、左前臂擦傷、右前臂瘀傷、右手瘀傷之傷害。又被告二人
      於上結時地，竟基於公然侮辱之犯意聯絡，而對原告辱罵「搶人老公、不要臉
      的女人」等語，刑事部分經台灣板橋地方法院以九十一年度易字第一一六九號
      判決被告乙○○、丙○○共同傷害人之身體，各處拘役三十日，嗣上訴台灣高
      等法院，經該院以九十一年度上易字第二九一二號判決駁回，緩刑二年在案。
（二）原告因身體受傷，精神肉體所受痛苦甚大，故請求非財產上損害金額二十萬元
      ；又被告二人公然侮辱原告，妨害原告名譽，原告鄰居以異樣眼光看待，使原
      告痛苦不堪，爰請求非財產上損害金額八十萬元。右述各項損害，均係被告乙○○等二人不法侵害所生之結果，對於原告自應負連帶賠償責任，為此提起本
      件訴訟。
三、證據：除援用刑事案件之證據外，並提出診斷證明書影本一紙為證。
乙、被告方面：
壹、被告：
一、聲明：
（一）駁回原告之訴。
（二）如受不利之判決，願供擔保請准免為假執行。
二、陳述：
（一）本件原告係以「被告乙○○、丙○○共同毆打及辱罵原告」為由，依民法第一
      百八十四條、第一百八十五條、第一百九十五條之規定請求被告二人連帶負損
      害賠償責任云云。惟查：(1)刑事判決所為事實之認定，於為獨立民事訴訟之裁
      判時本不受其拘束，原審斟酌辯論意旨及調查證據之結果，依自由薪證為與刑
      事判決相異之認定，不得謂為違法。」最高法院二十九年上字第一六四０號判
      例可資參照。故本件被告雖經台灣高等法院九十一年度上易字第二九一二號判
      決認定被告有毆打原告之行為（惟該判決就此部分所認定之事實應有違誤）然
      鈞院就審理本件原告主張侵權行為請求權有無理由時，仍應依前揭判例之意旨
      ，就有關「被告乙○○、丙○○共同毆打及辱罵原告」之重要爭點，為獨立之
      認定。(2)次按「當事人主張有利於己之事實者，就其事實有舉證之責任。但法
      律別有規定，或依其情形顯失公平者，不在此限。」民事訴訟法第二百七十七
      條第定有明文。被告既否認有侵權行為，則原告應就被告等有「共同毆打原告
      」及「侮辱原告」之行為付舉證之責。原告迄今未舉證證明被告等有上開侵權
      行為，更何況台灣高等法院九十一年度上易字第二九一二號「判決以認定被告
      等並無公然侮辱原告之犯行」，是原告主張被告等因共同侵權行為，故應負連
      帶損害賠償責任云云，即無理由。
（二）退步言之，縱鈞院認被告等有傷害原告之侵權行為，然查：(1)原告迄今未據證
      證明其受有如何之損害及該數額如何計算，「僅空言被告等應連帶賠償原告新
      台幣一百萬元」云云，即無理由。(2)縱認確實受有傷害，然查本件原告亦有毆
      打被告乙○○及訴外人朱陳錦美，固朱陳錦美與被告乙○○亦對原告起訴請求
      侵權行為損害賠償，並經鈞院九十一年度板簡字第二五五二號判決認定原告應
      賠償被告乙○○二千元及朱陳錦美三千元，是本件兩造充其量僅為互毆，則兩
      造所造成之損失應為相當，然原告竟提起一百萬元之高額請求，亦與原告所受
      之損害顯不相當，應予駁回。
三、證據：提出台灣板橋地方法院板橋簡易庭九十一年度板簡字第二五五二號民事判
    決書影本一份為證。
丙、本院依職權調閱本院九十一年度易字第一一六九號刑事卷證及台灣板橋地方法院
    檢察署九十年度偵字第四０三０號偵查卷證影印附卷。
    理    由
一、按訴狀送達後，原告不得將原訴變更或追加他訴。但有擴張或減縮應受判決事項
    之聲明者，不在此限。民事訴訟法第二百五十五條第一項第三款定有明文。本件
    原告原起訴請求被告給付三百萬元及自起訴狀繕本送達翌日起至清償日止，按年
    息百分之五計算之利息；嗣於訴狀送達被告後之九十二年二月十三日減縮請求被
    告應給付原告一百萬元及自起訴狀繕本送達翌日起至清償日止，按年息百分之五
    計算之利息，合於上開規定，應予准許，合先敘明。
二、本件原告主張：被告二人於九十年三月二十日二十一時許，共同至原告位於台北
    縣中和市○○路一四０之一號二樓住處，欲找原告之小姑洪梅芳理論，原告告知
    洪梅芳不住在上址，被告等人不信，隨即發生爭吵，原告欲關上門，被告二人竟
    基於傷害之犯意聯絡，由被告丙○○取得原告隔壁鄰居之雨傘一把，乙○○則徒
    手，共同毆打原告，至原告受有左臂瘀傷、左肘瘀傷、左前臂瘀傷、左手瘀傷、
    左前臂擦傷、右前臂瘀傷、右手瘀傷之傷害。又被告二人於上結實第，竟基於公
    然侮辱之犯意聯絡，而對原告辱罵「搶人老公、不要臉的女人」等語，刑事部分
    經台灣板橋地方法院以九十一年度易字第一一六九號判決被告乙○○、丙○○共
    同傷害人之身體，各處拘役三十日，嗣上訴台灣高等法院，經該院以九十一年度
    上易字第二九一二號判決駁回，緩刑二年在案，公然侮辱部分，則均認原應為無
    罪判決之諭知，因公訴人認此部份與前開起訴且認有罪部分，有方法結果之牽連
    之裁判上一罪關係，爰不另為無罪判決之諭知之事實，業據其提出診斷證明書一
    紙為證，並有本院九十一年度易字第一一六九號、台灣高等法院九十一年度上易
    字第二九一二號刑事判決書在卷可稽。
三、被告丙○○、乙○○均辯稱並未毆打及辱罵原告云云，經查：
（一）被告丙○○於上揭時地持被告甲○○之鄰居劉清庭所有之雨傘一支，毆打甲○○成傷等情，業據原告甲○○於警訊、偵查及本院刑事庭審理時指述明確，且
      被告丙○○確有於上揭時地持證人劉清庭所有之雨傘毆打甲○○，並經證人即
      甲○○之鄰居劉清庭於本院刑事庭訊問時證述屬實，並當庭指認丙○○無訛，
      有本院刑事卷九十一年五月二十九日訊問筆錄可稽，並有被害人甲○○提出之
      台北市立和平醫院診斷書一紙附卷可參，被告丙○○雖辯稱證人劉清庭指稱係
      最矮之人拿雨傘打甲○○，然伊並非最矮之人，伊並未傷害甲○○云云，然查
      ：被告丙○○比被告朱陳錦美、乙○○、劉春雪矮小，此於其開庭時互相比對
      即可一目瞭然；且其自承當時體重只有三十幾公斤等語（見本院刑事卷九十一
      年八月二十八日訊問筆錄），是其當時之身材，確係較被告朱陳錦美等人矮小
      無訛，客觀上一般人容易認出，再徵之被害人甲○○之子朱修群於警訊中證稱
      ：「另一個阿姨要進入我家，我媽媽不要讓他進入，另一人即到隔壁拿了鄰居
      置放在外面的雨傘，打我媽媽：：：」等語，故綜合上情，證人劉清庭之指認
      ，應屬真實，被告丙○○所辯不足採信，其有傷害之侵權行為甚明。又被告乙○○於上開時地徒手毆打甲○○成傷等情，已據原告甲○○於警訊、偵查及本
      院刑事庭訊問時指述甚詳，且共同被告劉春雪於偵查中供稱：「剛開始時她（
      指甲○○）說沒有洪（梅芳）這個人，後來談了一下，聽到小孩叫姑姑，我們
      才知道她們有親戚關係，後來甲○○與乙○○起衝突，我有拉開她們但拉不開
      ，張（淑蕙）也有打我小姑乙○○，：：：」等語（見偵查卷第十頁正面），
      復有原告甲○○提出之上開診斷書一紙在卷可按，顯見被告乙○○與甲○○一
      言不合後，雙方即發生互毆，其有徒手毆打甲○○成傷，亦至為灼然。本院九
      十一年度易字第一一六九號、台灣高等法院九十一年度上易字第二九一二號刑
      事判決亦均同此認定。被告二人否認有傷害之侵權行為，不足採信，原告主張
      被告二人有共同傷害之侵權行為，堪信為真實。
（二）原告另主張被告二人於上揭時地公然辱罵「搶人老公、不要臉的女人」等語，
      ，侵害其名譽云云，然為被告二人所否認，均辯稱並未辱罵原告等語，經查：
      本件係因被告丙○○懷疑其丈夫與甲○○之小姑洪梅芳有不正常男女關係，而
      至甲○○上址住處，欲找洪梅芳理論等情，業據被告丙○○、乙○○、朱陳錦
      美、劉春雪等人於本院上開刑事案件審理供述在卷，並為原告甲○○所不否認
      ，且甲○○於該案件偵查中陳稱：「：：：後來乙○○就從樓梯口跑過來，將
      鐵門拉開，說她要找洪講話，我告訴她洪不住在這裡，我會跟她講，我兩個兒
      子跑過來對丙○○（乙○○之誤）說姑姑不住在這邊，住高雄，乙○○說要進
      來我家等：：：」等語（見台灣板橋地方法院檢察署九十年度偵字第四０三０
      號偵查卷第九頁背面），於本院刑事庭訊問時供稱：「當日劉春雪先上來敲門
      ，我打開門，劉春雪說要找洪梅芳，她是洪的朋友，我告以洪住高雄不住這裡
      ，然後她說要找洪買東西，我就打開鐵門一點點，我告訴她洪住高雄不住這，
      請她打電話找她。劉說不知洪的電話，我說她是洪朋友，能找到我家，為何不
      知她的電話，我說我請洪與其聯繫，要關上鐵門：：：」等語（見本院上開刑
      事卷宗九十一年五月二十九日訊問筆錄），顯見被告丙○○、乙○○等人知悉
      甲○○並非洪梅芳，而因被告丙○○等四人欲進入甲○○家中找洪梅芳，甲○○欲關門拒絕其等進入致發生爭執，要堪認定。是被告丙○○等人係要找甲○○之小姑洪梅芳，就丙○○之丈夫與洪梅芳之事理論，並非針對甲○○，縱其
      等有於上揭時地辱罵「搶人老公、不要臉的女人」等語，應認係向洪梅芳為之
      ，並非對甲○○公然侮辱。且證人劉清庭雖於該偵查卷所附警察查訪紀錄表上
      記載只有聽到一名女人對著甲○○稱：有「誘拐人家老公」意思的言語，有該
      查訪紀錄表可參，惟於本院刑事庭訊問時經提示該查訪紀錄表並告以要旨後稱
      ：我認為是做筆錄的偵查員跟我對答，我沒講一名女人跟甲○○說誘拐人家老
      公的言語，那是警察跟我聊天講的。這件事我不知道等語（見本院上開刑事卷
      宗九十一年五月二十九日訊問筆錄）。又證人呂素幸於本院刑事庭訊問時雖證
      稱有聽到不要臉、搶人家老公等語，然並未指證係何人所辱罵，亦未指證係被
      告丙○○等四人針對甲○○而為公然侮辱，亦有本院上開刑事卷宗九十一年六
      月二十日訊問筆錄可佐，故雖被告丙○○、乙○○於上揭時地，欲找甲○○之
      小姑洪梅芳理論，而為甲○○所拒，致雙方發生爭執，且被告丙○○係因懷疑
      其丈夫與洪梅芳有不正常男女關係而邀被告乙○○等人共同前往理論，所欲找
      之人為洪梅芳，且經甲○○告以洪梅芳係其小姑，甲○○之子並告以其姑姑不
      住該處，住在高雄，而甲○○於該案偵查中亦自承乙○○要進去其家中等洪梅
      芳等語，衡情自無可能張冠李戴，認甲○○即為洪梅芳，而對甲○○辱罵「不
      要臉、搶人家老公」之理。且原告對其主張之此部分事實，亦未能舉證以實其
      說，從而，原告主張被告丙○○、乙○○於上揭時地向其公然辱罵「不要臉、
      搶人家老公」，侵害其名譽云云，不足採信，從而，原告以被告二人侵害其名
      譽為由，請求被告二人賠償其非財產上之損害八十萬元，即屬無據，不應准許
      。
四、被告乙○○、丙○○等二人共同不法侵害原告之身體，既經認定，對於原告因而
    所受之損害，依民法第一百八十五條之規定自應負連帶賠償責任。
五、原告依民法侵權行為法律關係，請求被告二人連帶賠償非財產上之損害二十萬元
    及自起訴狀繕本送達翌日起至清償日止，按年息百分之五計算之利息。本院審酌
    原告受傷多處，肉體、精神確受有痛苦，及兩造之身分、地位，原告請求二十萬
    元，自嫌過高，應予核減為三萬元，方屬公允，逾此數額之請求，為無理由。
六、原告及被告分別陳明願供擔保，聲請宣告假執行或免為假執行，經核原告勝訴部
    分，合於法律之規定，爰分別酌定相當之擔保金額宣告之；其餘假執行之聲請，
    因訴之駁回而失所依附，不予准許。
七、結論：本件原告之訴，為一部有理由，一部無理由，並依民事訴訟法第七十九條
    但書、第八十五條第二項、第三百九十條第二項、第三百九十二條，判決如主文
    。
中      華      民      國    九十二    年      六      月    二十四    日
                                臺灣板橋地法院民事第二庭
~B法      官  林錫凱
右為正本，係照原本作成。
如對本判決上訴，須於判決送達後廿日內向本院提出上訴狀
中      華      民      國    九十二    年      六      月    二 十五   日
~B法院書記官  許清琳


司法院資訊處製作；財團法人民間司法改革基金會備份。
